臺灣桃園地方法院刑事判決　　　　　　　　　　　　　九十三年度交簡上字第六號
　　上訴人　即
　　公　訴　人　臺灣桃園地方法院檢察署檢察官
　　上訴人　即
　　被　　　告　乙○○
　　被　　　告　甲○○
右列被告因傷害案件，公訴人及被告乙○○不服本院桃園簡易庭九十二年度桃簡字第
四一三號，中華民國九十二年九月三日簡易判決（公訴人聲請簡易處刑案號：九十一
年度偵字第二０二０九號）提起上訴，本院判決如左︰
    主  文
上訴駁回。
    事  實
一、甲○○於民國九十一年十月二日零時五十分許，駕駛車牌號碼三Ｐ－七八六五號
    自用小客車，沿桃園縣大園鄉○○○○道台四線，由桃園往竹圍（由南往北）方
    向行駛，途經桃園縣大園鄉省道台四線、台十五線交叉口，理應注意車輛行駛時
    之車前狀況，隨時採取必要之安全措施，及閃光紅燈表示「停車再開」，車輛應
    減速接近，先停止於交岔路口前，讓幹道車優先通行後認為安全時，方得續行，
    並遵守交通號誌之指示行車，而依當時情形，又無不能注意之情事，竟疏於注意
    ，於通過上開交岔路口時，未先停止於交叉路口前留意車輛及當時號誌之指示即
    貿然向左行駛，適同一時、地，有乙○○因飲酒過量，血液中酒精濃度為二九五
    ‧七ＭＧ／ＤＬ（換算酒精濃度測試值達一．四八ＭＧ／Ｌ），不能安全駕駛動
    力交通工具，而仍騎乘車號ＢＶＬ－二五八號重型機車，沿台十五線由桃園縣觀
    音鄉往台北縣八里鄉（由西往東）方向行駛，亦應注意車前狀況，隨時採取必要
    之安全措施及車輛行駛至交岔路口，應遵守閃光黃燈表示「警告」，車輛應減速
    接近，注意安全，小心通過之指示，而依當時情形，又無不能注意之情事，竟疏
    於注意，於通過上開交岔路口見閃光黃燈亮時，仍未注意車前狀況，隨時採取應
    變措施，由於雙方有上述之疏失，遂於該交岔路口，乙○○機車與甲○○自小客
    車左側發生碰撞，致乙○○於撞擊倒地後，受有左側腦骨、股骨開放性骨折、左
    側臏骨、左腳第二蹠骨骨折、臉部、足部撕裂傷及頭部外傷等傷害。甲○○在犯
    罪未被發覺前，在肇事現場向前來處理車禍事件之員警施翔哲自首而接受裁判。
二、案經桃園縣警察局大園分局報請及乙○○訴請臺灣桃園地方法院檢察署檢察官偵
    查後聲請簡易判決處刑。
    理  由
一、被告乙○○公共危險部分：前揭犯罪事實，業據被告乙○○供認不諱，有警詢及
    偵訊筆錄、道路交通事故調查報告表及現場圖在卷可稽，核與證人甲○○指述情
    節相符。經查：
  (一)被告乙○○於本院審理時坦承：當天有喝燒酒雞，從觀音鄉騎機車沿台十五線回
    蘆竹鄉的海湖村宿舍，頭有一點暈，臉部有沒有紅看不清楚，我當時燈號為閃光
    黃燈，未減速前時速為三十至四十公里，未帶駕照，約在十公尺前有看到對方車
    子；伊有酒後駕駛，有一點過失等語（本院卷九十三年二月二十七日筆錄第六頁
    參照），足見，乙○○於騎乘機車肇事前，確有飲酒行為。
  (二)被告於案發送醫後，經桃園縣警察局大園分局竹圍派出所委請醫院為其抽血檢驗
    結果，其血液中酒精濃度為二九五‧七ＭＧ／ＤＬ（換算酒精濃度測試值達一．
    四八ＭＧ／Ｌ），有桃園敏盛綜合醫院（急）生化檢驗報告單一件在卷可機，此
    外，尚有桃園縣政府警察局大園分局舉發違反道路交通管理事件通知單一紙及現
    場照片八張在卷可稽，被告酒後確實已達不能安全駕駛之程度，而仍駕駛，導致
    本件事故之發生，亦堪認定。
  (三)本件車禍案件經送請台灣省桃園縣區車輛行車事故鑑定委員會鑑定結果，認「甲
    ○○駕駛自小客車由閃光紅燈支線道駛出，未讓幹線道車先行，與乙○○無照且
    嚴重酒醉駕駛重機車，行經閃光黃燈交岔路口未減速慢行，同為肇事原因」，有
    該委員會九十二年八月二十二日府車鑑桃字第九二０八一七號函附鑑定意見書各
    一件在卷足憑，核與本院之認定相符，是被告乙○○有無照酒醉駕車之過失，事
    證亦臻明確。
  (四)被告前述自白核與卷內積極證據相符，洵堪採信；是被告有服用酒類，不能安全
    駕駛動力交通工具而駕駛之行為，事證明確，犯行堪以認定，應予依法論科。
二、被告甲○○過失傷害部分：右揭犯罪事實，業據被告甲○○供認不諱，有告訴人
    乙○○指訴綦詳，並有道路交通事故調查報告表及現場圖各一件，及敏盛綜合醫
    院診斷證明書、國軍花蓮總醫院附設民眾診療處診斷證明書三紙及現場照片八張
    附卷可稽。經查；
  (一)按車輛行駛時，駕駛人應注意車前狀況，隨時採取必要之安全措施，而汽車行駛
    至交岔路口，並應遵守道路交通號誌之指示行車，且閃光紅燈表示「停車再開」
    ，車輛應減速接近，先停止於交岔路口前，讓幹道車優先通行後認為安全時，方
    得續行，道路交通安全規則第九十條、第九十四條第三項、道路交通標誌標線號
    誌設置規則第二百十一條訂有明文。
  (二)其次，本件經臺灣桃園地方法院檢察署檢察官指派員警至車禍現場拍照蒐證，被
    告甲○○所行駛之台四線省道路段（由南向北），其交通號誌為閃光紅燈，而被
    告乙○○所行駛之台十五線省道路段（由西向東），其交通號誌為閃光黃燈，有
    現場照片共八張在卷可稽，被告甲○○駕車自應注意前揭道路交通安全關於閃光
    紅燈之規定，且依當時情狀，又無不能注意之情形，竟疏不注意為之，以致肇事
    ，致告訴人乙○○受傷，被告應有過失。雖本件告訴人乙○○未注意車前狀況，
    隨時採取必要之安全措施，以及未遵守閃光黃燈交通號誌之指示減速接近之規定
    ，亦與有過失，然仍不能因告訴人之過失而解免被告之罪責。
  (三)再者，被告甲○○有前揭駕駛過失而肇事，亦經台灣省桃園縣區車輛行車事故鑑
    定委員會鑑定同為肇事原因，核與本院之認定相符，有該鑑定意見書一件在卷足
    憑。
  (四)又被告甲○○過失駕駛行為致乙○○於撞擊倒地後，乙○○受有左側腦骨、股骨
    開放性骨折、左側臏骨、左腳第二蹠骨骨折、臉部、足部撕裂傷及頭部外傷等傷
    害，經就醫復健且先後於九十二年元月二十日、二月二十七日、六月二十三日及
    十月二十九日四次診斷為：「兩下肢不等長八公分；現左拇指關節彎曲範圍０至
    四十五度；左膝關節彎曲範圍由０度至三十度（三十五度），回復可至七十度；
    左下肢遺存顯著運動障礙；其運動功能及解剖結構無法回復」，另「測知左下肢
    短缺五公分以上，當初股骨開放性骨折並骨頭部分短缺，有造成受傷後之關節炎
    及短缺問題（因車禍撞擊力太快、高速度）」，有桃園敏盛綜合醫院九十三年二
    月九日敏醫字第０九三０二八六號函附回覆稿及病歷卷各一件、國軍花蓮總醫院
    附設民眾診療處九十三年二月十一日醫勤字第０九三００００三六五號函附病歷
    卷、診斷證明書共四紙在卷足憑，核與告訴人乙○○之受傷間，具有相當因果關
    係，事證已明，被告過失傷害犯行，堪以認定。
  (五)被告前述自白核與卷內積極證據相符，洵堪採信；是被告有前揭過失傷害之行為
    ，事證明確，犯行堪以認定，應予依法論科。
三、按「刑法第十條第四項第四款所謂毀敗一肢以上之機能，係指一肢以上之機能完
    全喪失其效用而言，若臂骨雖經折斷，但醫治結果仍能舉動而僅不能照常者，祇
    可認為減衰機能，要與毀敗全肢之機能有別，又毀敗一肢以上之機能，既設有專
    款規定，則傷害四肢之重傷，自以有被毀敗之情形為限，其同條第四項第六款所
    規定其他於身體或健康有重大不治或難治之傷害，即不包括傷害四肢在內」（最
    高法院三十年上字第四四五號判例參照）。本件告訴人乙○○所受傷害經醫治復
    健結果，左膝關節彎曲範圍可由０度至七十度，兩下肢不等長五公分以上；現左
    拇指關節彎曲範圍０至四十五度，左下肢遺存顯著運動障礙，其運動功能及解剖
    結構無法回復，即經醫治結果仍能舉動而僅不能照常，祇可認為減衰機能，與毀
    敗全肢之機能有別，依前揭刑法第十條第四項第四款規定，尚難認已達重傷害之
    程度。核被告甲○○所為，係犯刑法第二百八十四條第一項前段之過失傷害罪；
    被告乙○○所為，係犯刑法第一百八十五條之三之公共危險罪。原審審酌被告乙
    ○○對於本件交通事故之發生與有過失，然仍不能減免其刑責；以及被告甲○○
    在犯罪未被發覺前，在肇事現場向前來處理本件車禍事件之員警施翔哲自首而接
    受裁判，依法減輕其刑，併考量被告二人均無前科，一時失慮，致罹刑章，依法
    從輕量處被告甲○○徒刑三月、乙○○拘役五十九日，併均宣告易科罰金標準，
    經核其認事用法尚無違誤，量刑亦稱妥適，應予維持。
五、檢察官循告訴人乙○○之請求而上訴略以：告訴人所受前述傷害，很難靠治療復
    原，被告甲○○所犯係屬刑法第二百八十四條第一項後段之過失傷害致重傷罪等
    語，以及被告乙○○上訴意旨則以：伊駕車之前雖有飲酒，尚非不能安全駕駛，
    是否酒後駕車與本案之發生並無直接因果關係，鑑定意見書與物理定律矛盾，以
    及伊現遺存顯著運動傷害，已無法受刑之執行；又原判決未予宣告緩刑，復未於
    判決內敘明不予緩刑之理由，實屬違背法令等云云。
  (一)惟查，刑法第十條第四項第四款，就傷害四肢之重傷，以有被毀敗之情形為限，
    其同條項第六款所規定其他於身體或健康有重大不治或難治之傷害，即不包括傷
    害四肢在內；且告訴人雖受傷害，其左膝關節、左拇指關節彎曲範圍，復健情形
    已有明顯改進，而其兩下肢不等長，遺存顯著運動障礙，其運動功能及解剖結構
    無法回復，惟其仍能舉動而僅不能照常，祇可認為減衰機能，與毀敗全肢之機能
    有別，是尚難認已達重傷害之程度，業如前述。
  (二)再者，依交通部運輸研究所九十年九月二十四日運安字第九００００五八五四號
    函所載呼氣中酒精濃度每公升含量為０．二五毫克，即相當於血液中酒精濃度（
    ＢＡＣ）百分之０．０五，且依該函所附該所七十九年「駕駛人行為反應之研究
    －酒醉駕車對駕駛行為之分析研究」指出：ＢＡＣ達百分之０．０三至百分之
    ０．０五時，對駕駛能力之影響為：多數駕駛人心境逐漸變幻不定，視覺與反應
    靈敏性減弱，對速度及距離的判斷力差。對心理行為之影響為：觀察力逐漸欠缺
    ，心情漸趨輕鬆，自信心增加，多話，精神狀態處於陶醉感。ＢＡＣ到達百分
    之０．０五至百分之０．０八時，對駕駛能力之影響為：反應遲鈍，駕駛能力受
    損，遲而不決或決而不行。對心理行為之影響為：情緒鬆弛，感情與行為趨向誇
    張，肌肉不協調，精神處於興奮狀態。ＢＡＣ到達百分之０．０八至百分之０
    ．一五時，對駕駛能力之影響為：判斷力嚴重受到影響，體能與精神協調受損，
    駕駛之體能困難增加。對心理行為之影響為：產生情緒異常現象，步伐不平穩，
    言語不清，反應惡劣，記憶及判斷力受損，精神處於錯亂狀態。超過百分之０
    ．一五時，對駕駛能力之影響為：視線搖晃，駕駛已進入恍惚狀態，判斷及理解
    遭到扭曲，駕駛不穩定。對心理行為之影響為：意識不明，嘔吐，站、走及講話
    困難，責任感喪失，精神處於麻痺狀態。超過百分之０．五時，對駕駛人能力
    之影響為：無法開車。對心理行為之影響為：爛醉如泥，失去知覺可能致死，精
    神處於昏睡狀態。被告乙○○於本件所測得之血液中酒精濃度為二九五‧七ＭＧ
    ／ＤＬ（換算酒精濃度測試值達一．四八ＭＧ／Ｌ，即ＢＡＣ值約達百分之０．
    三），依上開說明，當時精神狀態約介於、之間，其視線、判斷、理解能力
    等均受到相當程度之影響而減退，駕駛能力呈不穩定狀態，足見被告當時確已達
    於不能安全駕駛動力交通工具程度，而仍駕車。
  (三)又因被告乙○○酒後駕駛亦與有過失，導致本件事故之發生，其間有因果關係，
    已如前述；而認事用法為本院之職權，鑑定意見僅供本院判斷之參考，乙○○有
    前揭公共危險行為，事證已明；至其現身體上運動功能有障礙得否受刑之執行，
    尚非本件所應審究之問題。再者，緩刑為法院刑罰權之運用，旨在獎勵自新，是
    實體法賦予法院得為自由裁量之職權事項，倘未有逾越法律所規定之範圍或濫用
    其權限，即不得任意指摘為違法（最高法院七十二年台上字第三六四七號、七十
    五年台上字第七０三三號判例參照）。乙○○於本件係無照駕駛，明知酒後已達
    不能安全駕駛之程度，竟仍駕車，所測得之血液中酒精濃度為二九五‧七ＭＧ／
    ＤＬ，換算酒精濃度測試值達一．四八ＭＧ／Ｌ，其公共危險性甚高，恐有再犯
    之虞，仍適於受刑之執行。本件核公訴人與被告乙○○之上訴，均無理由，應予
    駁回。
六、據上論斷，依刑事訴訟法第四百五十五條之一第三項、第三百六十八條，判決如
    主文。
本案經檢察官洪景明到庭執行職務。
中      華      民      國      九十三      年    四    月    十三      日
                                  臺灣桃園地方法院刑事第四庭
                                  審判長法  官  陳  世  宗
                                        法  官  蘇昭  蓉
                                        法  官  李  昆  南
右正本證明與原本無異。
不得上訴。
                                        書記官  郭  中  明
中      華      民      國      九十三       年   四   月      二十    日
